臺灣高等法院民事判決
109年度家上字第262號
上  訴  人  曾曉萍  

訴訟代理人  游婷妮律師
被 上訴 人  陳志豪  
訴訟代理人  張景源律師
上列當事人間請求離婚等事件，上訴人對於中華民國109年7月6
日臺灣桃園地方法院第一審判決(108年度婚字第307號)，提起上
訴，本院於109年12月16日言詞辯論終結，判決如下：
    主      文
上訴駁回。
第二審訴訟費用由上訴人負擔。
    事實及理由
一、上訴人主張：兩造於民國98年6月19日登記結婚，育有未成
    年子女甲○○。兩造婚姻之始，被上訴人即以貶抑、羞辱之方
    式對伊稱「只有我敢娶你這樣的女人」等語，更時常奚落伊
    前婚姻，顯無意經營婚姻；被上訴人個性極端，婚姻關係存
    續中屢屢酒後吵鬧，對伊施以精神及言語暴力，且於106年8
    月底、同年9月間，對伊與公司同事林偉民、黃欣彬及小學
    同學胡滎玹間之正常交友關係，均不實指控為不當男女關係
    ，以此誣衊侮辱伊，又質問林偉民、黃欣彬、胡滎玹是否與
    伊交往，並尾隨、調查伊行蹤、未經伊同意查看行車紀錄器
    、至伊公司吵鬧、擅自使用伊通訊軟體帳號，嚴重影響伊生
    活與工作；復於107年5月間威脅伊欲離婚需給付鉅額金錢，
    並於同年8月間以上訴人曾遭人迷姦一事威脅伊。兩造間現
    無任何共同生活與感情交流，均無繼續維持婚姻之意願，因
    上述各項可歸責被上訴人之事由致兩造婚姻已難以維持，應
    准兩造離婚。被上訴人曾酒後以藤條打年幼之甲○○，現亦無
    心照顧甲○○，且被上訴人有飲酒、吸煙習慣，其提供之環境
    不適合甲○○成長，應由伊行使負擔甲○○之親權，並由被上訴
    人給付甲○○之扶養費用等情。爰依民法第1052條第2項，求
    為判准伊與被上訴人離婚，並酌定伊為甲○○之親權人，及被
    上訴人每月應給付甲○○之扶養費新臺幣(下同)1萬元之判決
    （原審為上訴人敗訴之判決，上訴人不服，提起上訴）。上
    訴聲明：㈠原判決廢棄。㈡准兩造離婚。㈢甲○○權利義務之行
    使或負擔由上訴人任之。㈣被上訴人應按月給付上訴人關於
    甲○○之扶養費用，至年滿20歲為止，每月各給付1萬元。一
    期不履行者，其後5期（含遲誤之該期）視為亦已到期。
二、被上訴人則以：兩造婚姻裂痕係起因於上訴人與其他男性屢
    有曖昧不明舉動，且於106年6月8日至同年8月27日間與胡滎
    玹有極為親密之對話，時常深夜講電話，伊為守護婚姻，要
    求上訴人解釋，詎上訴人因心虛反應過度，始終迴避不說明
    ，並搬出兩造共同住處。兩造婚姻雖有上述裂痕，惟如上訴
    人願誠心互信互愛，坦誠溝通，應可化解歧見。伊並無上訴
    人所指各項難以維持婚姻之重大事由，上訴人對於婚姻不忠
    為兩造婚姻破綻之最大原因，依民法第1052條第2項但書應
    不得請求離婚等語，資為抗辯。答辯聲明：上訴駁回。
三、本院之判斷：
　㈠按民法第1052條第1項所列舉10款判決離婚事由以外之重大事
    由，難以維持婚姻者，夫妻之一方得請求離婚，但其事由應
    由夫妻之一方負責者，僅他方得請求離婚，民法第1052條第
    2項定有明文。關於「難以維持婚姻之重大事由」，其判斷
    之標準為婚姻是否已生破綻而無回復之希望。而婚姻是否已
    生破綻無回復之希望，則應依客觀之標準，即難以維持婚姻
    之事實，是否已達於倘處於同一境況，任何人均將喪失維持
    婚姻意欲之程度而定。倘該重大事由，夫妻雙方均須負責時
    ，應比較衡量雙方之有責程度，僅責任較輕之一方得向責任
    較重之他方請求離婚，如有責程度相同時，雙方均得請求離
    婚，始屬公允，是責任較重之一方應不得向責任較輕之他方
    請求離婚。　
　㈡經查，兩造於98年6月19日結婚，育有未成年子女甲○○(98年9
    月生)，惟自107年5月起分居迄今等情，有戶籍謄本附卷為
    憑(原審卷一第19頁)，且為兩造所不爭執(本院卷第119頁)
    。次查，依被上訴人於106年7月16日翻拍之通訊軟體
　　LINE對話畫面，上訴人曾於106年6、7月間對胡滎玹傳送「
    我對感情不輕言付出，我對你這樣我自己也無法理解」、「
    我傻了，才會對你有這種感覺」、「因為我知道自己對你產
    生不同的感情」、「我發現自己對你有感覺，不是單純的朋
    友」等逾越一般已婚人士與異性友人情誼之訊息(原審卷二
    第15、19、25、27頁)；證人胡滎玹於原審證稱當時上訴人
    對其抱怨被上訴人喝酒吵鬧、對家庭支出及照顧小孩付出較
    少等兩造夫妻相處之私密情節(原審卷二第186至191頁)，證
    人即上訴人之母潘秀珠亦證稱被上訴人酒後會與上訴人吵架
    ，兩造屢因金錢問題爭執，及因上訴人與胡滎玹間之對話內
    容而爭吵等語(原審卷二第237至240頁)，堪認上訴人與胡滎
    玹為上述對話時，已與被上訴人間因家庭經濟及家務分擔問
    題多有爭執，感情生變，而對胡滎玹傾訴衷情。嗣兩造於10
    7年5月間爭吵後，上訴人自行決定離去兩造共同住所，有當
    日對話錄音及譯文可參(原審卷一第253至279頁)。被上訴人
    因察覺上訴人與胡滎玹間之上開對話訊息，因而懷疑上訴人
    與異性友人之交誼情形，於106年8、9月、107年2、3月間致
    電林偉民質疑詢問，又於107年5月後使用上訴人前所用之LI
    NE帳號等情，有證人林偉民證述、LINE截圖畫面可佐(原審
    卷二第231頁、卷一第97至103頁)，所為舉措雖屬突兀，惟
    究係源於上訴人先前與胡滎玹所為曖昧訊息內容所致，事出
    有因；被上訴人於107年5月間爭吵時，固表示上訴人須給付
    美金300萬元始願離婚等語(原審卷一第268頁)，然屬雙方因
    談判離婚而爭吵時之言論，尚難認有恫嚇被上訴人以索取高
    額金錢之意；另觀兩造於107年9月27日對話時，被上訴人稱
    「對啦，那我們這18年來就是沒有什麼好感受的」，上訴人
    回應「18年前喔？你要講這件事情嗎？從頭到尾你就是覺得
    說我就是背叛感情嘛，所以你今天才會說我是個下三濫的女
    人嘛，我跟你講我現在就是因為這樣我不可能再跟你這種男
    人在一起」等語，被上訴人答以「妳被迷姦時，是我救了妳
    」，上訴人則稱「我就是因為有這些把柄在你手上，所以你
    用這些事情來威脅我」等語，有對話錄音、錄音譯文、原審
    勘驗筆錄可憑(原審卷三第47至51、56至60頁)，依該對話內
    容，難認被上訴人有何要脅上訴人之言語。至於被上訴人於
    婚後雖有飲酒及酒醉吵鬧之情事，惟並未對甲○○為暴力行為
    等情，經證人甲○○證述在卷(本院卷第148頁)，且觀上開兩
    造歷次爭吵之對話內容，並未提及被上訴人飲酒失態之情事
    ，實難認被上訴人酒醉吵鬧為兩造婚姻破綻之因；上訴人另
    主張被上訴人於婚姻之始即貶抑、羞辱伊等情，則未舉證以
    實其說。基上事證，兩造婚姻破綻主因當係上訴人與胡滎玹
    所為上揭破壞夫妻和諧圓滿生活之對話訊息所致；兩造因胡
    滎玹之事及婚姻生活中之金錢、家務分擔等問題爭吵不斷，
    上訴人並自107年5月間自行離去兩造共同住所至今，任何人
    處於此客觀情況，均將喪失維持婚姻之意願，固堪認兩造婚
    姻確有無可回復之破綻，然以上訴人之可歸責性較高，依上
    說明，上訴人無從依民法第1052條第2項規定，請求判決與
    被上訴人離婚。上訴人離婚之訴既無理由，則其另請求酌定
    兩造離婚後未成年子女親權之行使負擔及命被上訴人給付扶
    養費等，均無所據。
四、綜上所述，上訴人依民法第1052條第2項規定，請求判決與
    被上訴人離婚，另請求酌定未成年子女親權之行使負擔，及
    命被上訴人給付扶養費，均無理由，不應准許。原審為上訴
    人敗訴之判決，核無違誤，上訴意旨指摘原判決不當，求予
    廢棄改判，為無理由，應駁回其上訴。
五、本件事證已臻明確，兩造其餘之攻擊或防禦方法及提出之證
    據，經本院斟酌後，認為均不足以影響本判決之結果，爰不
    逐一論列，附此敘明。　
六、據上論結，本件上訴為無理由，依家事事件法第51條、民事
    訴訟法第449條第1項、第78條，判決如主文。
中　　華　　民　　國　　109 　年　　12　　月　　30　　日
                  家事法庭
                      審判長法  官　蕭胤瑮
                            法  官　袁雪華　
                            法  官　楊舒嵐
正本係照原本作成。
如不服本判決，應於收受送達後20日內向本院提出上訴書狀，其
未表明上訴理由者，應於提出上訴後20日內向本院補提理由書狀
（均須按他造當事人之人數附繕本）上訴時應提出委任律師或具
有律師資格之人之委任狀；委任有律師資格者，另應附具律師資
格證書及釋明委任人與受任人有民事訴訟法第466 條之1第1項但
書或第2項（詳附註）所定關係之釋明文書影本。如委任律師提
起上訴者，應一併繳納上訴審裁判費。
中　　華　　民　　國　　109 　年　　12　　月　　30　　日

  　　　　　　　　　　　　 書記官  常淑慧 
附註：
民事訴訟法第466條之1（第1項、第2項）：
對於第二審判決上訴，上訴人應委任律師為訴訟代理人。但上訴
人或其法定代理人具有律師資格者，不在此限。
上訴人之配偶、三親等內之血親、二親等內之姻親，或上訴人為
法人、中央或地方機關時，其所屬專任人員具有律師資格並經法
院認為適當者，亦得為第三審訴訟代理人。